【裁判字號】    97,聲減,744
【裁判日期】    970613
【裁判案由】    聲請減刑
【裁判全文】
臺灣桃園地方法院刑事裁定             97年度聲減字第744號
聲  請  人  臺灣桃園地方法院檢察署檢察官
受  刑  人  甲○○
                    國民
上列受刑人因竊盜案件，已經判決罪刑確定，聲請人聲請減刑，
本院裁定如下：
    主    文
甲○○所犯附表編號1 之竊盜罪，所處有期徒刑參月，減為有期
徒刑壹月又拾伍日，如易科罰金，以新臺幣壹仟元折算壹日。又
附表編號1 減得之刑，與附表編號2 已減得之刑，應執行有期徒
刑參月，如易科罰金，以銀元參佰元即新臺幣玖佰元折算壹日。
    理    由
一、查受刑人甲○○因於民國95年7 月30日犯附表編號1 之竊盜
    罪，經臺灣板橋地方法院於96年2 月27日以95年度簡上字第
    855 號（偵查案號：臺灣板橋地方法院檢察署95年度速偵字
    第1010號），判處有期徒刑3 月、如易科罰金，以新臺幣一
    千元折算1 日確定在案。茲檢察官以其犯罪時間在中華民國
    96年4 月24日以前，合於減刑條件，聲請予以減刑，並與附
    表編號2 已減刑之妨害自由罪減得之刑，聲請裁定定其應執
    行之刑。
二、經查，本件附編號1 之竊盜罪之犯罪時間係95年7月30日，
    其犯罪時間在中華民國96年4 月24日以前，合於減刑條件，
    聲請予以減刑，核尚無不合，應予准許。
三、按數罪併罰，有二裁判以上者，依刑法第51條之規定，定其
    應執行之刑，刑法第53條定有明文。又民國94年2月2日修正
    公布，自95年7月1日起施行之刑法第2條第1項規定：「行為
    後法律有變更者，適用行為時之法律。但行為後之法律有利
    於行為人者，適用最有利於行為人之法律」。依刑法第51條
    定應執行刑時，「裁判確定前犯數罪，其中一罪在新法施行
    前者，亦同（即亦應為新舊法比較）。」最高法院95年5月
    23日第8次刑事庭會議決議可資參照。查受刑人於裁判確定
    前犯數罪，附表編號2 之妨害自由罪係於95年7 月1 日之前
    犯之，附表編號1 之竊盜罪，則係於95年7 月1 日之後犯之
    ，而：
    (一)修正前刑法第51條規定：「數罪併罰，分別宣告其罪之刑
      ，依左列各款定其應執行者：」，其中第5 款規定：「宣
      告多數有期徒刑者，於各刑中之最長期以上，各刑合併之
      刑期以下，定其刑期。但不得逾20年。」；修正後刑法第
      51條第5 款規定：「宣告多數有期徒刑者，於各刑中之最
      長期以上，各刑合併之刑期以下，定其刑期。但不得逾30
      年」。
    (二)再受刑人行為後，刑法第41條亦有修正，於犯罪時之刑法
      第41條第1 項規定：「犯最重本刑為5 年以下有期徒刑以
      下之刑之罪，而受6 個月以下有期徒刑或拘役之宣告，因
      身體、教育、職業、家庭之關係或其他正當事由，執行顯
      有困難者，得以1 元以上3 元以下折算1 日，易科罰金。
      但確因不執行所宣告之刑，難收矯正之效，或難以維持法
      秩序者，不在此限。」。又被告行為時之易科罰金折算標
      準，依修正前罰金罰鍰提高標準條例第2 條（現已刪除）
      規定，就其原定數額提高為100 倍折算1 日，亦即被告行
      為時之易科罰金折算標準，應以銀元100 元以上300 元以
      下之數額折算1 日，經折算為新臺幣後，應以新臺幣300
      元以上900 元以下折算為1 日。惟95年7 月1 日施行之刑
      法第41條第1 項則規定：「犯最重本刑為5 年以下有期徒
      刑以下之刑之罪，而受6 個月以下有期徒刑或拘役之宣告
      者，得以新台幣1000元、2000元或3000元折算1 日，易科
      罰金。但確因不執行所宣告之刑，難收矯正之效，或難以
      維持法秩序者，不在此限」，併於同日廢除罰金罰鍰提高
      標準條例第2 條之規定，亦即係以1000元、2000元或3000
      元折算一日。
    (三)末按比較適用最有利於行為人之法律，應就罪刑有關之一
      切情形，比較其全部之結果，而為一體之適用，不應一部
      分適用新法，一部分適用舊法，最高法院著有29年上字第
      964 號判例意旨可資參照。查本件受刑人所受之有期徒刑
      宣告，並未超過有期徒刑20年，故依修正前、後刑法之規
      定並無有利、不利之別，然就易科罰金折算標準，修正前
      之刑法及罰金罰鍰提高標準條例第2 條規定，係以新臺幣
      300 元以上900 元以下之金額定其折算標準，然修正後之
      刑法規定則係以1000元、2000元、3000元折算1 日，顯然
      以修正前之法律規定較有利於受刑人。次查94年2 月2 日
      修正公布，並自95年7 月1 日施行之刑法施行法第3 之1
      條第3 項規定：「於94年1 月7 日刑法修正施行前犯併合
      處罰數罪中之一罪，且該數罪均符合第41條第1 項得易科
      罰金之規定者，適用90年1 月4 日修正之刑法第41條第2
      項規定。」，亦即有關併合處罰之數罪均有第41條第1 項
      之情形，其應執行之刑逾6 月者，亦適用修正前之刑法第
      41條第2 項規定之適用。是關於易科罰金之折算標準經比
      較新舊刑法結果，以舊法規定對受刑人較為有利，依修正
      後刑法第二條第一項前段規定，自應適用修正前法律之規
      定。至於刑法第五十一條第五款雖亦將數罪併罰定應執行
      刑之法定上限，自二十年提高為三十年，惟本案受刑人所
      受之徒刑宣告分別為有期徒刑三月、三月，經減刑後各減
      為有期徒刑1 月15日、1 月15日，顯無可能科處上開最高
      刑期，故此部分修正對受刑人並無有利不利之情形可供比
      較，參酌最高法院九十五年九月十四日第五次刑事庭決議
      、九十五年十一月七日第二十一次刑事庭決議，應逕行適
      用裁判時法，併予敘明。
四、爰依中華民國96年罪犯減刑條例第2 條第1 項第3 款、第8
    條第1 項、第9 條，修正後刑法第2 條第1 項前段、第51條
    第5款，修正前刑法第41條第1 項前段，修正前罰金罰鍰提
    高標準條例第2條，刑法施行法第1條之1第1項、第2項前段
    ，裁定如主文。
中    華    民    國    97    年    6     月    13    日
                  刑事第九庭    法  官  游紅桃
以上正本證明與原本無異。
如不服本裁定，應於送達後5 日內，向本院提出抗告狀。
                                書記官  陳玉芳
中    華    民    國    97    年    6     月    13    日


司法院資訊處製作；財團法人民間司法改革基金會備份。
